臺灣高等法院臺中分院刑事判決　　　　96年度上訴字第1306號
上　訴　人　臺灣臺中地方法院檢察署檢察官
被　　　告　乙○○
指定辯護人　本院公設辯護人　甲○○
上列上訴人因違反槍砲彈藥刀械管制條例案件，不服臺灣臺中地
方法院96年度訴字第590號中華民國96年3月27日第一審判決（起
訴案號：臺灣臺中地方法院檢察署96年度偵字第1914號），提起
上訴，本院判決如下：
    主  文
原判決撤銷。
乙○○未經許可，持有可發射子彈具有殺傷力之改造手槍，處有
期徒刑參年貳月，併科罰金新臺幣陸萬元，罰金如易服勞役，以
新台幣壹仟元折算壹日。
扣案之改造手槍壹把（槍枝管制編號：0000000000，含彈匣壹個
），沒收。
    事  實
一、乙○○明知可發射子彈具有殺傷力之改造手槍屬槍砲彈藥刀
    械管制條例第 4條所列管之槍砲，非經中央主管機關許可，
    不得持有，竟仍基於持有可發射子彈具有殺傷力之改造手槍
    之犯意，於民國95年 9月間，在苗栗縣苑里鎮田心里36-3號
    旁之「田心園土雞庄」店處，經向姓名為「黃新益」者（另
    由警方追查中）以新台幣（下同）10萬元之價格，購得仿BE
    RETTA 廠92FS型半自動手槍製造，可發射子彈具有殺傷力之
    改造手槍1把（槍枝管制編號：0000000000，含彈匣1個，尚
    有不具殺傷力之制式子彈1顆)後，即未經許可持有中，其間
    ，並曾將該槍枝藏置於台中縣三義鄉龍騰村新庄18號住處，
    迄於96年1月8日17時25分許，攜帶該槍枝，駕駛牌照號碼08
    13-EV 號自用小客車外出，行經臺中縣后里鄉○○路與成功
    路口處，為警持搜索票查獲，並當場扣得上開改造手槍 1把
    ，而查悉上情。
二、案經臺中縣警察局移送臺灣臺中地方法院檢察署檢察官偵查
    起訴。
    理  由
一、上揭事實，迭據被告乙○○（下稱被告）於檢察官訊問及原
    審及本院審理時自白不諱，並有查獲現場照片及改造手槍實
    物照片10幀在卷可稽。而上開扣案之槍枝 1把，經內政部警
    政署刑事警察局鑑驗結果認：槍枝管制編號0000000000，係
    由仿BERETTA 廠92FS型半自動手槍製造之槍枝，去除金屬槍
    管內阻鐵而成之改造手槍，機械性能良好，可擊發適用子彈
    ，認具有殺傷力，有該局96年 1月25日刑鑑字第0960006907
    號鑑定書1份在卷可稽（見1914號偵查卷第85-86頁）。綜合
    上開事證情況，堪認被告所為未經許可持有具殺傷力槍枝之
    自白，與事實相符。從而，本案被告犯行事證明確，足以認
    定。
二、至於被告於原審審理時雖曾辯稱：伊因長年患有精神方面疾
    病，常會出現幻覺、幻聽等類似被害妄想徵狀之精神障礙或
    心智缺陷，為求自衛而購槍持有云云。惟按刑法上之所謂因
    精神障礙或其他心智缺陷，致其辨識行為違法或依其辨識而
    行為之能力，顯著減低者，係指行為時之精神，對於外界事
    務之判斷力及依其判斷而行止之能力，較之普通人之平均程
    度顯然減退者而言。又犯罪行為人是否有精神障礙或其他心
    智缺陷之情形，固屬醫學上精神病科之專門學問，非有專門
    精神病醫學研究之人，予以診察鑑定，不易判斷，惟犯罪行
    為人是否因精神障礙或其他心智缺陷，致其辨識行為違法或
    依其辨識而行為之能力有顯著減低之情形，則屬法院應參酌
    醫學專家之鑑定結果，就心理結果部分，依職權判斷行為人
    於行為時究屬限制責任能力與否，此不得視為一種單純之醫
    學或心理學上概念，進而以此概念代替法院之判斷，故雖經
    醫學專家鑑定行為人之精神狀態，提供某種概念，亦不過作
    為法院判斷之資料而已，法院應綜合全部調查所得資料以判
    定行為人於行為時之精神狀態，並論斷行為人是否因精神缺
    陷，致其辨識行為違法或依其辨識而行為之能力顯著減低。
    本案被告於為警查獲後之警詢及檢察官初訊時，曾為掩飾其
    購槍持有犯行而就上開槍枝來源，故為虛偽陳述，嗣於偵、
    審中就其購買上開槍枝之緣由及過程，均能有所記憶且詳盡
    陳述，亦俱能就其犯罪行為為完足之答辯，足認被告於本案
    犯罪行為時，其精神狀況顯屬正常，並無任何因精神障礙或
    其他心智缺陷，致其辨識行為違法或依其辨識而行為之能力
    顯著減低之情形。況被告於本院審理時就其於原審雖提出梅
    明因診出具之診斷書用以證明其患有精神分裂症乙節，已供
    承其實際上係睡眠障礙，並無精神分裂症等語在卷。而稽之
    該診斷書乃案發後96年 3月13日所製作，其上係載稱：因失
    眠、幻覺及緊張到本院求診等語。是以被告於原審關於其行
    為時之精神狀態之辯解，核屬無據，不能採取，自無刑法第
    19條第2項規定之適用，附此敘明。
二、按未經許可持有槍枝，其持有之繼續，為行為之繼續，亦即
    一經持有手槍，其罪已成立，但其完結須繼續至持有行為終
    了時為止，而自開始持有迄於終了之全部行為，則論以一罪
    。核被告自95年 9月間某日起迄於96年1月8日為警查獲後止
    ，繼續持有改造手槍之行為，係觸犯槍砲彈藥刀械管制條例
    第8條第4項之未經許可持有可發射子彈具有殺傷力之改造手
    槍罪。原審認定被告罪證明確，予以論罪科刑，固非無見，
    惟按刑罰之量定，固屬法院自由裁量之職權行使，惟法院對
    有罪之被告科刑，應符合罪刑相當之原則，使罰當其罪，此
    所以刑法第57條明定科刑時應注意該條所列10款事項以為科
    刑輕重之標準（最高法院94年度臺上字第2275號判決意旨參
    照）。而刑法第57條第5款、第9款既規定科刑應注意「犯罪
    行為人之品行」及「犯罪所生之危險或損害」等項，以為科
    刑輕重之標準，則量刑時即需考量犯罪行為人之前案資料，
    並審酌犯罪所生之危害至明。經查被告在前有違反槍砲彈藥
    刀械管制條例案件，經法院判處有期徒刑6月，緩刑3年之前
    科紀錄，其素行顯不能未曾犯罪者相擬，再被告係購槍攜帶
    返家藏放後，再自家中取出，隨身攜帶上開槍枝駕車外出，
    不但其持槍之動機殊為可議，且對社會治安所生之潛在危險
    亦甚於在居住處所之單純持有行為，故原審既認定被告「素
    行不端」、其行為「對社會及不特定人安全之威脅與危害程
    度頗深」等情，卻僅量處被告最低法定本刑有期徒刑 3年，
    顯然不符比例原則。是以檢察官上訴指摘原審判決量刑不當
    ，為有理由，原審判決既有上開可議之處，自應撤銷改判。
    爰審酌爰審酌被告持有可發射子彈具有殺傷力之槍枝，對社
    會治安及秩序已生危害，暨其素行、犯罪之動機、目的、手
    段、品行、智識程度、犯後坦承犯行，態度良好等一切情狀
    ，量處如主文所示之刑，並就所處罰金刑部分諭知易服勞役
    之折算標準，以示懲儆。扣案之改造手槍1把（含彈匣1個，
    槍枝管制編號0000000000），係屬違禁物，自應依刑法第38
    條第1項第1款之規定，併為沒收之諭知。至扣案之制式子彈
     1顆，因無法擊發，認係不發彈，不具殺傷力，非屬違禁物
    ，爰不併予宣告沒收。
據上論結，應依刑事訴訟法第369條第1項前段、第364條、第299
條第1項前段，槍砲彈藥刀械管制條例第8條第 4項，刑法第11條
前段、第42條第3項、第38條第1項第1款，，判決如主文。
本案經檢察官丙○○到庭執行職務。
中　　華　　民　　國　　96　　年　　8 　　月　　7 　　日
            刑事第三庭  審判長法　官  王  增  瑜
                              法　官  廖  柏  基
                              法　官  蔡  紹  良
上列正本證明與原本無異。
如不服本判決應於收受送達後十日內向本院提出上訴書狀，其未
敘述上訴之理由者並得於提起上訴後十日內向本院補提理由書（
均須按他造當事人之人數附繕本）。
                              書記官  江  丞  晏
中　　華　　民　　國　　96　　年　　8 　　月　　7　　日
〈附錄論罪科刑法條〉
槍砲彈藥刀械管制條例第8條：
未經許可，製造、販賣或運輸鋼筆槍、瓦斯槍、麻醉槍、獵槍、
空氣槍或第4條第1項第1款所定其他可發射金屬或子彈具有殺傷
力之各式槍砲者，處無期徒刑或5年以上有期徒刑，併科新臺幣1
千萬元以下罰金。
未經許可，轉讓、出租或出借前項所列槍枝者，處5年以上有期
徒刑，併科新臺幣1千萬元以下罰金。
意圖供自己或他人犯罪之用，而犯前二項之罪者，處無期徒刑或
7年以上有期徒刑，併科新臺幣 1 千萬元以下罰金。
未經許可，持有、寄藏或意圖販賣而陳列第1項所列槍枝者，處3
年以上10年以下有期徒刑，併科新臺幣700萬元以下罰金。
第1項至第3項之未遂犯罰之。
